臺灣嘉義地方法院民事判決
111年度嘉小字第108號
原      告  新光產物保險股份有限公司

法定代理人  吳昕紘  
訴訟代理人  劉哲育  
被      告  舒松柏  
上列當事人間請求侵權行為損害賠償事件，本院於民國111年1月
26日言詞辯論終結，判決如下：
    主  文
一、被告應給付原告新臺幣39,020元，及自民國110年12月29日
    起至清償日止，按年息百分之5計算之利息。
二、原告其餘之訴駁回。
三、訴訟費用新臺幣1,000元，其中新臺幣983元由被告負擔，其
    餘由原告負擔。
四、本判決第1項得假執行。但被告如以新臺幣39,020元為原告
    預供擔保，得免為假執行。
    事實及理由
一、原告主張：
　㈠被告於民國109年2月28日11時54分許，駕駛車牌號碼000-000
    0號自小客車，行經嘉義市○區○○街000號前，因未注意車前
    狀況追撞停等紅燈之訴外人程亦駒駕駛車牌號碼000-0000號
    自小客車（下稱系爭車輛），致系爭車輛受損，而系爭車輛
    由訴外人呂美瑢向原告投保車體損失險，且事故發生時尚在
    保險期間內，系爭車輛修復後，其費用共計新臺幣（下同）
    39,687元（其中零件16,016元、工資9,189元、烤漆14,482
    元），原告已依保險契約悉數理賠，爰依保險法第53條、民
    法第184條第1項、第191條之2規定提起本件訴訟等語。
　㈡並聲明：被告應給付原告39,687元，及自起訴狀繕本送達翌
    日起至清償日止，按年息百分之5計算之利息。
二、被告則以：我車在後方，依常理是後方車要理賠沒錯，但系
    爭車輛估價後並未通知我，現在過了2年才接到通知來開庭
    ，為何不讓我了解系爭車輛之狀況，現在也無法殺價，且我
    自己可以維修，僅用鈑金即可處理，不須將整片門換掉，且
    鈑噴只需一次即可，估價單上很多都是多做的，且費用太貴
    ，另訴外人程亦駒駕駛系爭車輛有倒車亦有過失，我願意承
    擔六成責任等語，惟未為答辯聲明。
三、本院之判斷：
　㈠原告主張被告於上開時地與系爭車輛發生碰撞，造成系爭車
    輛受損之事實，業據其提出與其所述相符之車險保單查詢列
    印、駕駛人駕照、系爭車輛行照、道路交通事故當事人登記
    聯單、道路交通事故現場圖、車禍現場照片、統一發票、估
    價單、車損照片、代位求償同意書、理賠申請書（本院卷第
    11至31頁）為證，經核與嘉義市政府警察局函檢送之道路交
    通事故現場圖、A3類道路交通事故調查紀錄表、車損及道路
    全景照片（本院卷第43至53頁）相符，堪信原告前開主張之
    事實為真正。
　㈡按汽車行駛時，駕駛人應注意車前狀況及兩車並行之間隔，
    並隨時採取必要之安全措施，不得在道路上蛇行，或以其他
    危險方式駕車，於道路交通安全規則第94條第3項定有明文
    。查系爭事故之肇事原因，依嘉義市政府警察局交通事故現
    場圖所示及駕駛人陳述肇事經過欄記載，本件係兩車均同沿
    信興街往向南行駛，被告車輛為後方車（本院卷第45頁），
    足見被告駕車疏未注意車前狀況及未保持前、後車距離而肇
    事，堪認被告就本件事故之發生具有過失甚明。又被告之過
    失行為與系爭車輛受損之結果間，具有相當因果關係，故本
    件損害之發生應由被告負全部之過失賠償責任。至於被告並
    未舉證證明原告保戶之駕駛人有倒車之情節，難認其抗辯可
    採。
　㈢次按因故意或過失，不法侵害他人之權利者，負損害賠償責
    任；汽車、機車或其他非依軌道行駛之動力車輛，在使用中
    加損害於他人者，駕駛人應賠償因此所生之損害，民法第18
    4條第1項前段、第191條之2前段分別定有明文。又被保險人
    因保險人應負保險責任之損失發生，而對於第三人有損失賠
    償請求權者，保險人得於給付賠償金額後，代位行使被保險
    人對於第三人之請求權；但其所請求之數額，以不逾賠償金
    額為限，保險法第53條第1項亦有明定。經查，被告駕車疏
    未注意車前狀況及未保持前、後車距離而肇事，致系爭車輛
    受損，堪認被告就本件事故之發生具有過失甚明，已如前述
    ，被告自應依民法第184條第1項前段、第191條之2前段規定
    ，負損害賠償責任。因原告已依保險契約賠付系爭車輛之修
    理費用39,687元，是原告依保險法第53條第1項前段規定，
    得代位訴外人呂美瑢行使其對被告之損害賠償請求權。
　㈣再按負損害賠償責任者，除法律另有規定或契約另有訂定外
    ，應回復他方損害發生前之原狀；第1項情形，債權人得請
    求支付回復原狀所必要之費用，以代回復原狀，民法第213
    條第1項、第3項定有明文。又物被毀損時，被害人除得依民
    法第196條請求賠償外，並不排除民法第213條至第215條之
    適用。依民法第196條請求賠償物被毀損所減少之價額，得
    以修復費用為估定之標準，但以必要者為限（例如︰修理材
    料以新品換舊品，應予折舊），最高法院77年度第9次民事
    庭會議決議可資參照。經查：
  ⒈原告已依保險契約支付系爭車輛修復費用39,687元（其中零
    件16,016元、工資9,189元、烤漆14,482元），有前揭估價
    單、統一發票在卷可證，該零件材料係以新品替換舊品，自
    應扣除折舊部分。至於被告爭執系爭車輛僅用鈑金即可處理
    ，不須將整片門換掉，且鈑噴只需一次即可，且費用太貴乙
    節，然觀之系爭車輛受損照片（本院卷第53頁），可以看出
    系爭車輛左車尾左後明顯凹損，且凹損面積非小，足認系爭
    車輛有修復掀背門之必要，另其餘修復項目經核也與系爭車
    輛受損情形相符。再者，原告車輛交由何人、送至何處進行
    修復，乃屬原告得自行選擇之範疇，如修復項目與系爭車輛
    受損情形相符，即堪認係修復系爭車輛所必要。是被告前開
    抗辯，均非可採。
  ⒉又依行政院所頒固定資產耐用年數表及固定資產折舊率表，
    【非運輸業用客車、貨車】之耐用年數為5年，依平均法計
    算其折舊結果（即以固定資產成本減除殘價後之餘額，按固
    定資產耐用年數表規定之耐用年數平均分攤，計算折舊額）
    ，每年折舊率為5分之1，並參酌營利事業所得稅查核準則第
    95條第6項規定「固定資產提列折舊採用定率遞減法者，以1
    年為計算單位，其使用期間未滿1年者，按實際使用之月數
    相當於全年之比例計算之，不滿1月者，以1月計」，上開【
    非運輸業用客車、貨車】自出廠日108年12月，有原告提出
    的系爭車輛行照在卷可查（本院卷第13頁），迄本件車禍發
    生時即109年2月28日，已使用3月，則零件扣除折舊後之修
    復費用估定為15,349元【計算方式：⒈殘價＝取得成本÷（耐
    用年數+1）即16,016÷（5+1）≒2,669（小數點以下四捨五入
    ）；⒉折舊額 ＝(取得成本-殘價)×1/（耐用年數）×（使用年
    數）即(16,016-2,669) ×1/5×（0+3/12）≒667（小數點以下
    四捨五入）；⒊扣除折舊後價值＝（新品取得成本-折舊額）
    即16,016－667＝15,349】，另工資9,189元及烤漆14,482元則
    無需折舊，故本件原告得請求被告賠償系爭車輛維修必要費
    用應為39,020元【計算式：15,349+9,189+14,482】。逾此
    範圍之請求，為無理由，應予駁回。
  ㈤末按給付有確定期限者，債務人自期限屆滿時起，負遲延責
    任；給付無確定期限者，債務人於債權人得請求給付時，經
    其催告而未為給付，自受催告時起，負遲延責任。其經債權
    人起訴而送達訴狀，或依督促程序送達支付命令，或為其他
    相類之行為者，與催告有同一之效力，民法第229條第1 項
    、第2 項分別定有明文。又按遲延之債務，以支付金錢為標
    的者，債權人得請求依法定利率計算之遲延利息。但約定利
    率較高者，仍從其約定利率；應付利息之債務，其利率未經
    約定，亦無法律可據者，週年利率為百分之5，民法第233條
    第1項、第203條亦分別明定。查原告對被告之侵權行為損害
    賠償債權，核屬無確定期限之給付，既經原告提起本件民事
    訴訟，且起訴狀繕本於110年12月28日合法送達被告（送達
    證書見本院卷第41頁），則原告請求被告自起訴狀繕本送達
    被告之翌日即110年12月29日起至清償日止，按年息百分之5
    計算之遲延利息，核無不合，應予准許。
四、綜上所述，原告依上開規定，代位請求被告給付39,020元，
    及自110年12月29日起至清償日止，按年息百分之5計算之利
    息，為有理由，應予准許。逾此部分之請求，則屬無據，應
    予駁回。
五、本件事證已臻明確，兩造其餘之主張、陳述及所提證據暨攻
    擊防禦方法，經本院審酌後，認與本件判決結果無影響，爰
    不一一贅述，附此敘明。
六、本件原告勝訴部分，係適用小額訴訟程序而為被告敗訴之判
    決，依民事訴訟法第436條之20規定，應依職權宣告假執行
    行。並依同法第392條第2項規定，職權宣告被告如預供擔保
    ，得免為假執行。
七、依民事訴訟法第436條之19第1項、第79條規定，本件訴訟費
    用額確定為1,000元（即原告繳納之第一審裁判費1,000元）
    ，應由兩造依其勝敗之比例分擔，命由被告負擔983元，餘
    由原告負擔。
中　　華　　民　　國　　111 　年　　2 　　月　　16　　日
                  臺灣嘉義地方法院嘉義簡易庭
                                  法　官　周欣怡
以上正本係照原本作成。
如對本判決上訴，須於判決送達後20日內向本庭（嘉義市文化路
308之1號）提出上訴狀（均須按他造當事人之人數附繕本）。如
委任律師提起上訴者，應一併繳納上訴審裁判費。
民事訴訟法第436條之24第2項規定：對小額程序之第一審裁判之
上訴或抗告，非以其違背法令為理由，不得為之。
中　　華　　民　　國　　111 　年　　2 　　月　　16　　日
                                  書記官  葉芳如